臺灣高等法院臺中分院刑事判決　　　　 96年度上訴字第437號
上　訴　人　臺灣彰化地方法院檢察署檢察官
上　訴　人
即　被　告　乙○○
　　　　　　　　　　（另案於台灣台中監獄執行中）
指定辯護人　甲○○　（即本院公辯護人）
上列上訴人因被告傷害致重傷案件，不服臺灣彰化地方法院95年
度訴字第960號中華民國95年12月28日第一審判決（起訴案號：
臺灣彰化地方法院檢察署95年度偵字第3716號），提起上訴，本
院判決如下：
    主  文
上訴駁回。
    犯罪事實
一、乙○○於民國（下同）九十四年三月二十三日零時三十分許
    ，打電話給丙○○表示欲請丙○○喝酒，但因丙○○隔日要
    上班及要先回家洗澡而予婉拒，乙○○因而心生不滿，遂於
    九十四年三月二十三日一時二十分許，與丁○○（綽號阿寬
    ）、及真實姓名、年籍不詳、綽號「阿安」之成年男子共同
    基於傷害之犯意聯絡，前往丙○○位於南投縣埔里鎮○○里
    ○○路一００四之三０號住處，由丁○○持棒球棒、阿安持
    酒瓶、乙○○徒手毆打之方式，共同毆打丙○○之頭部，致
    丙○○受有頭部外傷合併頭皮撕裂傷（五公分）、臉部撕裂
    傷（三公分）、腦震盪、左眼外傷性前房出血并青光眼、左
    眼外傷性黃斑部病變等傷害，經醫院醫治後，丙○○仍受有
    左眼黃斑部嚴重萎縮結疤，左眼最佳矯正視力為手動，視覺
    僅能辨別手指數，低於零點零一，無法矯正或開刀治療，永
    遠喪失效能，而已達毀敗程度之重傷害。
二、案經被害人丙○○訴由南投縣警察局埔里分局報告臺灣南投
    地方法院檢察署呈請臺灣高等法院臺中分院檢察署檢察長令
    轉臺灣彰化地方法院檢察署檢察官偵查起訴。
    理  由
一、訊據上訴人即被告乙○○（下稱被告）對其於上開時、地，
    與丁○○（綽號阿寬）、及真實姓名、年籍不詳、綽號「阿
    安」之成年男子三人，跟丙○○發生爭執，並因而致丙○○
    受傷之情事，固不諱言；惟矢口否認其有傷害丙○○之行為
    ，辯稱：當時是丁○○、綽號「阿安」之成年男子先至丙○○之住處，由丁○○持棒球棒與綽號「阿安」者共同將丙○○打傷，伊是事後才趕到丙○○之住處，當時他們已打完架
    ，伊是看到丙○○正在搶丁○○手中之棒球棒，伊為了避免
    發生衝突，才出手推了丙○○一下而已，並未出手打丙○○
    ，且丙○○被打之前，即患有青光眼，故其視力之受損與被
    毆打無關；又伊於偵查及原審中所以承認有出手打傷丙○○
    ，係以為所犯之罪為輕罪，才答應丁○○願意承擔所有之罪
    責云云。經查：
（一）上揭事實，業據被害人即證人丙○○於原審中證稱：「九
      四年三月二十三日凌晨零時三十分左右，被告打電話給我
      ，說要請我喝酒，我說明天要上班沒空我要先回家洗澡，
      凌晨一點二十分時，、、、、、被告另外帶了兩個人打我
      ，我就昏倒了，、、、、。」、「跟被告一起來我住處毆
      打我的男子，看起來一個二十幾、一個三十幾歲。」、「
      一個叫阿寬的人有持鋁製棒球棒，另外壹個叫阿安的人到
      我住處拿我家的酒瓶打我的頭，、、、、他們三人都是猛
      敲我的頭。」、「我在被打過程中，被告沒有阻止另兩人
      打我，我的眼睛出血，被告還是一直打。」等語（見原審
      卷第三十五頁至三十六頁）；而被害人丙○○確因受被告
      等三人毆打，致受有受有頭部外傷合併頭皮撕裂傷（五公
      分）、臉部撕裂傷（三公分）、腦震盪、左眼外傷性前房
      出血并青光眼、左眼外傷性黃斑部病變等傷害之事實，亦
      有埔里榮民醫院診斷證明書、行政院國軍退除役官兵輔導
      委員會臺中榮民總醫院診斷證明書可資佐證（見台灣南投
      地方法院檢察署九十四年偵字第二九九0號卷宗第八頁至
      第九頁）。
（二）被害人丙○○於受傷後至行政院國軍退除役官兵輔導委員
      會臺中榮民總醫院治療後，認丙○○左眼有黃斑部病變、
      視神經已呈蒼白，左眼最佳矯正視力為手動，只能辨別手
      指數，視力低於0.01，無法矯正或開刀治療，其左眼黃斑
      部病變與眼球外傷有關等語，此有該院所出具之前開診斷
      證明書、殘廢診斷書及九十六年三月二十七日中榮醫企字
      第0960004166號函等在卷可稽；因此，被害人丙○○之左
      眼僅能以手動之方式使用，且僅能辨別手指數而已，視力
      低於0.01，無法矯正或開刀治療，堪認其左眼視力已永遠
      喪失效能，應已達毀敗之程度，而屬重傷害無疑。又被害
      人丙○○左眼所受之傷害，既與眼球外傷有關，則堪認證
      人丙○○所證述之其左眼係遭被告等人毆傷，才導致殘廢
      等語，應與事實相符，而堪予採信。至被告稱被害人丙○○之左眼視力受傷，係其原所患之青光眼所引起云云，此
      不但與前開行政院國軍退除役官兵輔導委員會臺中榮民總
      醫院函所證明之事實不符，且並未見被告提出任何證據以
      供本院審酌，自難認被告此部分之辯解為可採。
（三）被告於偵查中供稱：「、、、、是我朋友阿寬開車載我去
      那邊，、、、阿寬帶球棒，我沒有帶東西，到達之後，阿
      寬就叫被害人出來，阿寬有認識被害人，我下車的時候，
      看到阿寬有拿球棒打告訴人，我也用拳頭打了告訴人好幾
      下，、、、、。」等語（見臺灣彰化地方法院檢察署九十
      五年偵字第三七一六號卷第九頁）；嗣於原審準備程序中
      供稱：「阿寬載我過去，阿寬先動手，我也有毆打被害人
      。本件事情是因我而起沒錯，我認罪。」等語（見原審卷
      宗第十頁）；再於原審審理中供稱：「是阿寬先到，阿寬
      到了就打人，後來丙○○跟阿寬在搶球棒，丙○○拿球棒
      要打我，所以我就打他。」、「我們三人都有打，、、、
      、。」、「看到阿寬跟丙○○在拉球棒，我怕他打阿寬，
      我要去搶丙○○的球棒，丙○○把球棒拿高好像要打我，
      所以我就用拳頭打他。」等語（見原審卷第三十六頁至三
      十七頁）。依被告上開供述以觀，可見被告係搭乘「阿寬
      」所駕駛之車輛，一起至被害人丙○○之住處，阿寬先下
      車持棒球棒毆打被害人丙○○，被告與綽號「阿安」者隨
      後進入，亦共同出手毆打被害人丙○○，而被告確實有出
      拳朝被害人丙○○之頭部毆打等情屬實，被告雖於本院審
      理中辯稱：伊是事後才趕到丙○○之住處，當時他們已打
      完架，伊僅出手推了丙○○一下而已，並未出手打丙○○
      云云，不但與其前所供述之內容不符，亦與證人丙○○證
      述之事實不符，顯見被告事後翻異前詞，應屬卸責之詞，
      不足採信。
（四）至被告辯稱：伊所以承認有出手打傷丙○○，係以為所犯
      之罪為輕罪，才答應丁○○願意承擔所有之罪責云云。惟
      查：本件檢察官係以刑法第二七七條第二項後段之傷害致
      重傷罪對被告提起公訴，且起訴書中亦有盧列該法條及其
      內容為法定刑有期徒刑三年以上十年以下，此觀起訴書之
      內容自明；因此，被告於遭起訴之時即應知其所犯者為有
      期徒刑三年以上十年以下之重罪，而其於明知所犯係重罪
      之情形下，仍於原審準備程序及審理時，連續二次承認本
      件犯行，故其所稱不知所犯者為重罪，顯與事實不符；且
      其此部分之抗辯於原審及本院準備程序之前未見提出，而
      遲至本院審理時才提出此抗辯，應屬事後圖卸責之詞，亦
      難以採信。
（五）綜上所述，被告所辯均屬事後卸責之詞，不足採信。本件
      被告之犯行，洵堪認定，應依法論科。至被告請求本院傳
      訊綽號「安」及「博瑞」之證人，然被告均未提供有關該
      證人之年籍資料及地址等，以供本院傳訊該證人，因此本
      院既無從為傳喚通知，故不予傳喚該證人。另被告聲請本
      院再行傳喚證人丁○○云云；惟查，證人丁○○業經本院
      審理中經合法傳喚，而未到庭，且被告所聲請證人丁○○
      待證之事項（係證明丁○○先到場毆打被害人及被告並未
      出手打被害人等等），均業據被告於偵查及原審法院準備
      程序與審理中供承不諱，而本院已於前開理由中已就被告
      之辯詞，分別予以指駁，而本件依相關之證據及證人丙○○之證述等，已足認定被告於偵查及原審法院準備程序與
      審理中之供述為真正，故證人丁○○到場證述與否，本院
      認均不足以動搖本件犯罪事實之結果，爰不再予傳喚，附
      此說明。
二、查刑法於94年2月2日修正公布，並於被告行為後之95年7月1
    日施行。按行為後法律有變更者，適用行為時之法律，但行
    為後之法律有利於行為人者，適用最有利於行為人之法律，
    修正後刑法第2條第1項定有明文。此條規定係規範行為後法
    律變更所生新舊法律比較適用之準據法，本身尚無新舊法比
    較之問題，於新法施行後，應一律適用新法第2條第1項之規
    定，為「從舊從輕」之比較。再按本次法律變更，比較時應
    就罪刑有關之共犯、未遂犯、想像競合犯、牽連犯、連續犯
    、結合犯，以及累犯加重、自首減輕暨其他法定加減原因（
    如身分加減）與加減例等一切情形，綜其全部罪刑之結果而
    為比較，惟比較之結果，新舊法處罰之輕重相同者，及刑法
    第59條之規定，為法院就酌減審認標準見解之明文化，非屬
    法律之變更，即無刑法第2條第1項規定之適用，應依一般法
    律適用原則，適用裁判時法（參酌最高法院95年5月23日刑
    事庭第8次會議決議及95年11月7日第21次刑事庭會議95 年
    刑議字第6號決議）。查此次刑法第28條內容，固有修正，
    惟分別比較新、舊法結果，對被告之法律效果並無不同，即
    無刑法第2條第1項規定之適用，皆應依裁判時法即新法論處
    ；至修正前刑法第10條第4項第1、6款規定，毀敗一目或二
    目之視能；其他於身體或健康，有重大不治或難治之傷害者
    ，為重傷害；修正後刑法第10條第4項第1、6款規定，毀敗
    或嚴重減損一目或二目之視能；其他於身體或健康，有重大
    不治或難治之傷害者，為重傷害。經比較新舊法有關重傷害
    之定義以觀，有關修正前刑法第10條第4項第1款規定，顯然
    有利於被告，自應依修正前有關重傷害之相關規定，做為本
    件認定是否成立重傷害之標準，先予敘明。
三、本件被害人丙○○的眼睛於受被告等人之毆擊經治療後，仍
    有左眼黃斑部病變、視神經已呈蒼白，左眼最佳矯正視力為
    手動，只能辨別手指數，視力低於0.01，無法矯正或開刀治
    療，並造成殘廢，此已如前述，因此，被害人丙○○之左眼
    僅能以手動之方式使用，且僅能辨別手指數而已，視力低於
    0.01，無法矯正或開刀治療，堪認其左眼視力已永遠處於喪
    失效能之情形，應已達毀敗之程度，而屬重傷害無疑。核被
    告所為，係犯刑法第二百七十七條第二項後段之傷害致重傷
    罪。被告與丁○○及綽號「阿安」之成年男子就上開傷害致
    重傷犯行，互有犯意聯絡及行為分擔，共同實行犯罪之行為
    ，均為正犯。乃原審適用刑法第二十八條、第二百七十七條
    第二項後段之規定，並審酌被告犯罪之動機、方法、手段、
    參與犯罪之程度、品行、智識程度，暨犯後坦承犯行，態度
    良好，惟尚未與被害人達成和解等一切情狀，量處有期徒刑
    四年。其認事用法均無違誤，量刑亦稱妥適；被告提起上訴
    ，並否認為本件犯行；及檢察官提起上訴，認原審判決量刑
    過輕云云，均為無理由，應駁回其等上訴。另同案被告丁○○所持有傷害被害人丙○○之棒球棒，並未扣案，且無證據
    證明係被告或其共犯所有之物，爰不為沒收之諭知，附此序
    明。
據上論結，應依刑事訴訟法第三百六十八條，判決如主文。
本案經檢察官戊○○到庭執行職務。
中　　華　　民　　國　　96　　年　　5　　月　　16　　日
            刑事第十一庭  審判長法　官　陳　朱　貴
                                法　官　郭  同  奇
                                法　官　何  志  通
上列正本證明與原本無異。
如不服本判決應於收受送達後十日內向本院提出上訴書狀，其未
敘述上訴之理由者並得於提起上訴後十日內向本院補提理由書（
均須按他造當事人之人數附繕本）。
                                書記官　高　麗　淇
中　　華　　民　　國　　96　　年　　5　　月　　16　　日
